【裁判字號】    98,訴,19
【裁判日期】    980303
【裁判案由】    違反毒品危害防制條例
【裁判全文】
臺灣花蓮地方法院刑事判決                98年度訴字第19號
公  訴  人  臺灣花蓮地方法院檢察署檢察官
被      告  甲○○
上列被告因違反毒品危害防制條例案件，經檢察官提起公訴（97
年度毒偵字第776號），本院判決如下：
    主  文
甲○○施用第一級毒品，累犯，處有期徒刑拾月。
    事  實
一、甲○○前於民國87年間因施用毒品案件，經臺灣宜蘭地方法
    院（下稱宜蘭地院）以88年度毒聲字第291 號裁定送觀察、
    勒戒後，認無繼續施用毒品之傾向，由宜蘭地院檢察署檢察
    官以88年度偵緝字第305 號為不起訴處分確定，復因再犯施
    用毒品案件，經觀察、勒戒後，認有繼續施用毒品之傾向而
    由宜蘭地院裁定令其入戒治處所施以強制戒治，於90年10月
    16日戒治期滿，其二犯施用毒品案件，並經宜蘭地院以89年
    度易字第82號判處有期徒刑6月確定後，又因自89年7月底某
    日起至90年2月28日止連續施用毒品，經宜蘭地院以89 年度
    易字第565號判決有期徒刑8月確定，合併執行至91年11月29
    日完畢。又因於92年間施用毒品，經本院93年度訴字第 120
    號判處有期徒刑10月確定，另於94年間施用毒品，經本院94
    年度訴字第286號判決判處應執行刑為有期徒刑1年6 月確定
    ，嗣經本院96年度聲字第378號裁定減刑並定應執行刑為9月
    ，與上開徒刑合併執行至96年6月22日假釋出監，並於同年9
    月7 日縮刑期滿執行完畢。詎其猶不知悔改，仍基於施用第
    一級毒品之犯意，於97年8月22日晚上11 時許，在慈濟醫院
    廁所內，以摻入香煙點燃之方式，施用第一級毒品海洛因 1
    次，於翌日（23日）凌晨1時10 分許經警採尿送驗，結果呈
    鴉片類嗎啡陽性反應而查獲上情。
二、案經花蓮縣警察局花蓮分局報請臺灣花蓮地方法院檢察署檢
    察官偵查起訴。
    理  由
一、上開犯罪事實，業據被告甲○○於偵查及本院審理時坦承不
    諱，復有偵辦毒品案件涉嫌人尿液檢體採集送驗紀錄表、慈
    濟大學濫用藥物檢驗中心檢驗總表、臺灣花蓮地方法院檢察
    署刑案資料查註紀錄表各1 份附卷可稽。又毒品危害防制條
    例於92年7月9日修正公布，自93年1月9日施行，其中第20條
    、第23條將施用毒品之刑事處遇程序，區分為「初犯」及「
    5年內再犯」、「5年後再犯」。依其立法理由之說明：「初
    犯」，經觀察、勒戒或強制戒治後，應為不起訴處分或不付
    審理之裁定；經觀察、勒戒或強制戒治執行完畢釋放後，「
    5 年內再犯」者，因其再犯率甚高，原實施之觀察、勒戒及
    強制戒治既已無法收其實效，爰依法追訴或裁定交付審理。
    至於經觀察、勒戒或強制戒治執行完畢釋放後，「5 年後再
    犯」者，前所實施之觀察、勒戒或強制戒治已足以遮斷其施
    用毒品之毒癮，為期自新及協助其斷除毒癮，仍適用「初犯
    」規定，先經觀察、勒戒或強制戒治之程序。從而依修正後
    之規定，僅限於「初犯」及「5年後再犯」2種情形，始應先
    經觀察、勒戒或強制戒治程序。倘被告於5 年內已再犯，經
    依法追訴處罰，縱其第3次（或第3次以上）再度施用毒品之
    時間，在初犯經觀察、勒戒或強制戒治執行完畢釋放5 年以
    後，已不合於「5年後再犯」之規定，且因已於「5年內再犯
    」，顯見其再犯率甚高，原實施觀察、勒戒或強制戒治，已
    無法收其實效，即應依該條例第10條處罰，最高法院95年第
    7 次刑事庭會議決定可資參照。查被告本次施用毒品之犯罪
    時間雖距前次強制戒治釋放出所達5年以上，然其於5年內已
    再犯施用毒品案件，並分別經本院判處徒刑確定，顯見其再
    犯率甚高，原實施之觀察、勒戒、強制戒治已無法收其實效
    ，揆諸前揭說明意旨，已不合於「5 年後再犯」之規定，是
    本件事證明確，應依法論科。
二、按海洛因係毒品危害防制條例第2條第2項第1 款所稱之第一
    級毒品。核被告所為，係犯毒品危害防制條例第10條第1 項
    之施用第一級毒品罪。被告施用前後持有海洛因之低度行為
    ，應為施用海洛因之高度行為所吸收，不另論罪。又被告有
    事實欄所示之前科及執行紀錄，有臺灣高等法院被告前案紀
    錄表1份在卷可參，其於5年以內故意再犯本件有期徒刑以上
    之罪，為累犯，應依刑法第47條第1 項規定加重其刑。爰審
    酌被告有多次施用毒品之前科紀錄、其犯罪之動機、手段、
    施用毒品係對自己身體之殘害，及其犯罪後坦承犯行之態度
    等一切情狀，量處如主文所示之刑，以示懲儆。
據上論斷，應依刑事訴訟法第299條第1項前段，毒品危害防制條
例第10條第1項，刑法第11條前段、第47條第1項，判決如主文。
本案經檢察官吳文正到庭執行職務。
中    華    民    國    98    年    3     月    3     日
                  刑事第一庭    審判長  張健河
                                法  官  蕭一弘
                                法  官  魏俊明
以上正本證明與原本無異。
如不服本判決應於收受送達後10日內向本院提出上訴書狀，並應
敘述具體理由。其未敘述上訴理由者，應於上訴期間屆滿後20日
內向本院補提理由書 (均須按他造當事人之人數附繕本)「 切勿
逕送上級法院」。
中    華    民    國    98    年    3     月    3     日
                                書記官
附錄本判決論罪之法律條文：
毒品危害防制條例第10條第1項：
施用第一級毒品者，處 6 月以上 5 年以下有期徒刑。


司法院資訊處製作；財團法人民間司法改革基金會備份。
